臺灣臺中地方法院刑事判決
111年度金訴緝字第37號
公  訴  人  臺灣臺中地方檢察署檢察官
被      告  彭俊維


                    （於法務部○○○○○○○○○○○執行中）
上列被告因詐欺等案件，經檢察官提起公訴（109年度偵字第377
32號），被告於本院準備程序中就被訴事實為有罪之陳述，經本
院告以簡式審判程序之旨，並聽取當事人之意見後，裁定改由受
命法官獨任行簡式審判程序，並判決如下：
    主  文
彭俊維犯三人以上共同冒用政府機關及公務員名義詐欺取財罪，
處有期徒刑壹年柒月，併科罰金新臺幣壹萬元，罰金如易服勞役
，以新臺幣壹仟元折算壹日。未扣案之犯罪所得新臺幣伍仟元沒
收，於全部或一部不能沒收或不宜執行沒收時，追徵其價額。
    犯罪事實及理由
一、本件犯罪事實、證據及應適用之法條，除起訴書附表編號6
    之「提領時間」更正為「民國109年6月9日10時31分至33分
    許」、編號7之「提領被害人之銀行帳戶」更正為「國泰世
    華銀行」、編號11之「提領時間」更正為「109年6月15日9
    時26分至28分許」；證據部分補充「被告彭俊維於本院調查
    訊問、準備程序及審理時之自白」（本院卷第65至66、105
    、118頁），以及後述之理由外，其餘均引用起訴書之記載
    （如附件）。
二、本件被告所犯均為死刑、無期徒刑、最輕本刑為3年以上有
    期徒刑以外之罪，亦非屬高等法院管轄之第一審案件，其於
    準備程序進行中，先就被訴事實為有罪之陳述，經本院告知
    簡式審判程序之旨，並聽取當事人之意見後，本院合議庭裁
    定依刑事訴訟法第273條之1規定，由受命法官獨任進行簡式
    審判程序，是本案之證據調查，依刑事訴訟法第273條之2規
    定，不受同法第159條第1項、第161條之2、第161條之3、第
    163條之1及第164條至第170條規定之限制，合先敘明。
三、按想像競合犯之處斷刑，本質上係「刑之合併」。其所謂從
    一重處斷，乃將想像競合犯組成之評價上數罪，合併為科刑
    一罪，其所對應之刑罰，亦合併其評價上數罪之數法定刑，
    而為一個處斷刑。易言之，想像競合犯侵害數法益者皆成立
    犯罪，論罪時必須輕、重罪併舉論述，同時宣告所犯各罪名
    ，包括各罪有無加重、減免其刑之情形，亦應說明論列，量
    刑時併衡酌輕罪部分量刑事由，評價始為充足，然後依刑法
    第55條前段規定「從一重處斷」，非謂對於其餘各罪可置而
    不論。因此，法院決定處斷刑時，雖以其中最重罪名之法定
    刑，做為裁量之準據，惟於裁量其輕重時，仍應將輕罪合併
    評價在內（最高法院108 年度台上字第4405、4408號判決意
    旨參照）。又按犯前2 條之罪，在偵查或審判中自白者，減
    輕其刑，洗錢防制法第16條第2 項定有明文，查被告於本院
    審理時，已坦承檢察官起訴之洗錢犯行不諱，應依上開規定
    減輕其刑。又依同法第14條第3 項規定，不得科以超過詐欺
    取財罪所定最重本刑之刑。
四、爰以行為人之責任為基礎，審酌被告正值青壯，竟不思循正
    當途徑獲取所需，加入詐欺集團，以多層分工方式對大眾施
    行電話詐騙，可輕易獲取大筆贓款，再由各成員按一定比例
    抽取報酬，礙於機房設置及對成員管理之穩密性，實難一舉
    破獲詐欺集團核心，危害社會財產秩序深遠，並造成社會信
    任感危機，又冒用政府機關及公務員名義行騙，更嚴重破壞
    人民對公權力之信賴，且本案被告詐欺告訴人鄭武雄多達3
    家金融帳戶提款卡，並持之提領款項共新臺幣（下同）126
    萬元，對告訴人之經濟狀況造成莫大影響，犯罪所生之損害
    甚鉅，惟念及其犯後坦承犯行，但迄今尚未對告訴人為任何
    賠償，參以其參與犯罪之情節，及分配之犯罪所得僅為5000
    元，可見其尚非詐欺犯罪之核心角色，酌以其年紀現未滿30
    歲，如能改過遷善，仍有相當之發展可能性，兼衡被告自陳
    自陳高中畢業、入監前從事板模工作、未婚無子女、獨居、
    經濟狀況小康之智識、家庭、經濟與生活狀況等一切情狀，
    以及檢察官對於量刑之意見（本院卷第119頁），量處如主
    文所示之刑。至宣告罰金部分，考量罰金乃財產刑，重在剝
    奪受刑人之財產利益，而本院所宣告之罰金額度不高，是本
    院認易服勞役之折算標準，以1000元折算1 日為適當。　　
五、按洗錢防制法第18條第1項前段規定「犯第14條之罪，其所
    移轉、變更、掩飾、隱匿、收受、取得、持有、使用之財物
    或財產上利益，沒收之」，其無「不問屬於犯罪行為人與否
    」之要件（絕對義務沒收），當以屬於（指實際管領）犯罪
    行為人者為限，始應（相對義務）沒收。次按犯罪所得，屬
    於犯罪行為人者，沒收之；於全部或一部不能沒收或不宜執
    行沒收時，追徵其價額，刑法第38條之1第1項前段、第3項
    定有明文。又按共同正犯犯罪所得之沒收、追徵，應就各人
    分得之數為之。是若共同正犯各成員內部間，對於犯罪所得
    分配明確時，應依各人實際所得宣告沒收；倘共同正犯個人
    確無所得或就犯罪所得無處分權限，且與其他成員亦無共同
    處分權限者，固無從諭知沒收。然若共同正犯對於犯罪所得
    實際上有共同處分權限，僅因彼此間尚未分配或分配狀況未
    臻具體、明確時，參照民法第271條、民事訴訟法第85條第1
    項前段等規定之法理，應按其共同正犯人數平均計算認定個
    人分得之數，沒收、追徵該犯罪所得（最高法院109年度台
    上字第1154號判決意旨參照）。另有論者指出，依國內詐欺
    集團之運作情形，詐欺集團車手的領取款屬於「過水財」，
    車手雖曾實際提領、短暫管領詐欺金額，但其角色僅是代為
    提領詐欺金額，詐欺集團自始就排除車手的共同處分權，主
    觀上欠缺共同處分的合意，車手客觀上對於提領款項也欠缺
    共同處分權（參閱林鈺雄，詐騙集團車手之沒收問題─106年
    度台上字第1877號、107年度台上字第393號刑事判決評釋，
    月旦裁判時報，第96期，109年6月，第70至71頁）。經查：
    本案告訴人受騙而交付郵局、國泰世華銀行、兆豐國際商業
    銀行之帳戶提款卡與被告，嗣被告持上開提款卡提領共126
    萬元轉交與他人後，已不知去向，並無證據證明被告有實際
    管領此部分之財產上利益或有共同處分權，尚無從依洗錢防
    制法第18條第1項前段或依刑法第38條之1第1項前段、第3項
    規定，逕對被告沒收或追徵前揭詐欺金額；惟被告自承其為
    上開提款行為獲取5000元之報酬，係屬被告犯罪所得，未予
    扣案或實際合法發還被害人，應依前揭規定，於被告所犯罪
    刑項下宣告沒收，於全部或一部不能沒收或不宜執行沒收時
    ，追徵其價額。　
六、另被告雖稱持用行動電話門號0000000000號SIM卡1張搭配序
    號不詳之手機1支與本案詐欺集團其他成員聯繫，惟查上開S
    IM卡及手機均未於本案扣案，被告亦稱均已被大安分局查扣
    等語（警卷第13頁），而查該案業經臺灣臺北地方檢察署檢
    察官起訴（109年度偵字第18010號），現由臺灣臺北地方法
    院以109年度訴字885號案件審理中，此有上開起訴書及臺灣
    高等法院被告前案紀錄表各1份在卷可佐，爰均不於本案中
    宣告沒收，附此敘明。　　
據上論斷，應依刑事訴訟法第273條之1第1項、第299條第1項前
段、第310條之2、第454條第2項，洗錢防制法第2條第1款、第2
款、第14條第1項、第16條第2項，刑法第11條、第28條、第38條
之1第1項前段、第3項、第55條、第339條之2第1項、第339條之4
第1項第1款、第2款、第42條第3 項，刑法施行法第1條之1第1項
，判決如主文。 
本案經檢察官潘曉琪提起公訴，檢察官陳怡廷到庭執行職務。
中　　華　　民　　國　　111 　年　　8 　　月　　23　　日
                  刑事第二十庭  法  官  林秉賢 
以上正本證明與原本無異。
如不服本判決應於收受送達後20日內向本院提出上訴書狀，並應
敘述具體理由；其未敘述上訴之理由者，應於上訴期間屆滿後20
日內向本院補提理由書（均須按他造當事人之人數附繕本）「切
勿逕送上級法院」。
告訴人或被害人如不服判決，應備理由具狀向檢察官請求上訴，
上訴期間之計算，以檢察官收受判決正本之日起算。
                        　　　　書記官  詹東益
中　　華　　民　　國　　111 　年　　8 　　月　　23　　日
附錄論罪科刑法條：
中華民國刑法第339條之2
（違法由自動付款設備取得他人之物之處罰）
意圖為自己或第三人不法之所有，以不正方法由自動付款設備取
得他人之物者，處3年以下有期徒刑、拘役或30萬元以下罰金。
以前項方法得財產上不法之利益或使第三人得之者，亦同。
前二項之未遂犯罰之。
中華民國刑法第339條之4
犯第339條詐欺罪而有下列情形之一者，處1年以上7年以下有期
徒刑，得併科1百萬元以下罰金：
一、冒用政府機關或公務員名義犯之。
二、三人以上共同犯之。
三、以廣播電視、電子通訊、網際網路或其他媒體等傳播工具，
    對公眾散布而犯之。
前項之未遂犯罰之。
洗錢防制法第2條
本法所稱洗錢，指下列行為：
一、意圖掩飾或隱匿特定犯罪所得來源，或使他人逃避刑事追訴
    ，而移轉或變更特定犯罪所得。
二、掩飾或隱匿特定犯罪所得之本質、來源、去向、所在、所有
    權、處分權或其他權益者。
三、收受、持有或使用他人之特定犯罪所得。
洗錢防制法第14條
有第二條各款所列洗錢行為者，處7年以下有期徒刑，併科新臺
幣5百萬元以下罰金。
前項之未遂犯罰之。
前二項情形，不得科以超過其特定犯罪所定最重本刑之刑。
【附件】：臺灣臺中地方檢察署檢察官起訴書（109年度偵字第3
7732號）